【裁判字號】    98,交訴,65
【裁判日期】    981027
【裁判案由】    公共危險
【裁判全文】
臺灣嘉義地方法院刑事判決              98年度交訴字第65號
公  訴  人  臺灣嘉義地方法院檢察署檢察官
被      告  乙○○
上列被告因公共危險等案件，經檢察官提起公訴（98年度偵字第
5460號），被告於準備程序中就被訴事實為有罪之陳述，經本院
合議庭裁定由受命法官改依簡式審判程序審理，判決如下：
    主  文
乙○○駕駛動力交通工具肇事，致人受傷而逃逸，累犯，處有期
徒刑柒月。
    犯 罪 事 實
一、乙○○前於民國97年間因犯不能安全駕駛動力交通工具罪，
    經本院以97年度嘉交簡字第365 號判決判處有期徒刑3 月，
    如易科罰金以新台幣（下同）1 千元折算1 日確定，於97年
    9 月1 日易科罰金執行完畢。詎猶不知悔改，於98年6 月13
    日13時許，駕駛未懸掛車牌（原車牌號碼為W3－0425號）之
    自用小貨車，行經嘉義縣梅山鄉瑞里村嘉122 線公路28.2公
    里支線路口處時，不慎撞及同向行走於前方之行人甲○○，
    甲○○因而倒地，受有頭部外傷、頭皮裂傷4 公分、臀部及
    四肢多處挫瘀傷及擦傷等傷害（乙○○涉嫌過失傷害部分，
    業經甲○○撤回告訴，由檢察官另為不起訴處分），上開自
    用小貨車之前擋風玻璃亦因而破裂。乙○○駕駛上開自用小
    貨車肇事後，明知甲○○業已倒地受傷，竟基於肇事逃逸之
    犯意，未採取救護或其他必要措施，亦未向警察機關報告，
    旋即駕車逃離現場，並於同日14時10分許駕駛該車至陳孟聰
    所開設位於嘉義縣梅山鄉太和村大里網12號之汽機車修理廠
    維修。嗣經員警據報前往現場處理，並調閱肇事地點附近之
    監視錄影畫面，始循線查悉上情。
二、案經嘉義縣警察局竹崎分局報請臺灣嘉義地方法院檢察署檢
    察官偵查起訴。
     理  由
一、本件被告所涉犯者為刑法第185 條之4 ，非死刑、無期徒刑
    、最輕本刑為3 年以上有期徒刑之罪或高等法院管轄第一審
    案件。本院行準備程序時，被告就被訴事實為有罪之陳述，
    經告知簡式審判程序之旨，並聽取檢察官及被告之意見後，
    本院爰依刑事訴訟法第273 條之1 第1 項裁定由受命法官獨
    任進行簡式審判程序。故本件簡式審判程序之證據調查，依
    刑事訴訟法第273 條之2 規定，不受同法第159 條第1 項、
    第161 條之2 、第161 條之3 、第163 條之1 及第164 條至
    第170 條規定之限制，合先敘明。
二、訊據被告對於上揭犯罪事實，於警詢、偵查及本院審理中均
    坦承不諱（見警卷第1 至4 頁、偵卷第11頁，本院卷第23、
    30頁），核與被害人甲○○、證人陳孟聰於警詢中證述之情
    節（見警卷第7 至11頁）相符，復有財團法人佛教慈濟綜合
    醫院大林分院出具之被害人甲○○醫療診斷證明書、道路交
    通事故現場圖、道路交通事故調查報告表(一)、(二)、嘉義縣警
    察局疑似道路交通事故肇事逃逸追查表各1 份，以及事故現
    場、車損、監視錄影畫面翻拍照片、上開自用小貨車上查獲
    之被告所有物品及單據照片共計26張在卷可佐（見警卷第15
    至30頁、本院卷第17至19頁），足認被告具任意性之自白確
    與事實相符。又刑法第185 條之4 駕駛動力交通工具致人死
    傷而逃逸罪之立法理由，乃在於維護交通安全，加強救護，
    減少被害人之死傷，促使駕駛人於肇事後，能予被害人即時
    救護；又汽車駕駛人，駕駛汽車肇事致人受傷或死亡，應即
    採取救護或其他必要措施，並向警察機關報告，不得駛離，
    道路交通管理處罰條例第62條第3 項規定甚明；依前揭道路
    交通事故調查報告表所載，被告係領有駕駛執照之駕駛人，
    對於上開規定自不得諉為不知。又被告係自後方撞及同向行
    走於前之被害人甲○○，明知被害人甲○○業已因而倒地；
    另依被告之供述及卷附採證照片所示，被告駕駛上開自用小
    貨車肇事後，該自用小貨車之前擋風玻璃因而破裂（見警卷
    第2 、20至23頁），顯見撞擊力道非輕；故本件事發時，被
    告應可明確知悉被害人甲○○受有傷害，然被告竟未即時救
    護被害人、代為叫喚救護車或採取其他必要措施，亦未報警
    處理、未留下任何聯絡資料，即逕自駕駛上開自用小貨車離
    開現場，並至陳孟聰開設之汽機車修理廠維修車輛，顯有肇
    事逃逸之犯意甚明。本件事證明確，被告犯行堪以認定，應
    予依法論科。
三、論罪科刑：
(一)核被告所為，係犯刑法第185 條之4 之肇事致人傷害逃逸罪
    。被告前因犯不能安全駕駛動力交通工具罪，經本院以97年
    度嘉交簡字第365 號判決判處有期徒刑3 月，如易科罰金以
    1 千元折算1 日確定，於97年9 月1 日易科罰金執行完畢，
    有臺灣高等法院被告前案紀錄表在卷足稽；其於受徒刑之執
    行完畢後，5 年以內故意再犯本件有期徒刑以上之罪，應依
    刑法第47條第1 項之規定論以累犯，並加重其刑。
(二)爰依被告之供述（見本院卷第33頁）及卷附臺灣高等法院被
    告前案紀錄表、全戶戶籍資料查詢結果等，審酌：被告為國
    中畢業之智識程度，有公共危險之前案紀錄，與太太及2 名
    稚齡子女共同生活，目前打零工及種植茶葉維生，每日工資
    約1 千元至1,500 元，平均每月可工作15天，收入不固定，
    肇事致被害人甲○○受傷後，因緊張畏罪，未予即時救護或
    協助即逕自逃逸，漠視依法應履行之義務，所生危害非輕，
    惟其犯後自警詢迄至本院審理中均坦承犯行，態度尚佳，雖
    未賠償被害人甲○○，惟經被害人表達不予訴究之意（參見
    本院98年10月15日辦理刑事案件電話紀錄查詢表，以及被告
    所提出由被害人甲○○書寫，勸諭被告應孝養父母、勿酒後
    開車之信函影本，本院卷第20、35頁）等一切情狀，量處如
    主文所示之刑，以資懲儆。
據上論斷，應依刑事訴訟法第273 條之1 第1 項、第299 條第1
項前段，刑法第185 條之4 、第47條第1 項，判決如主文。
本案經檢察官楊騏嘉到庭執行職務。
中    華    民    國    98    年    10    月    27    日
                    交通法庭  法  官  陳 蒨 儀
以上正本證明與原本無異。
如不服本判決應於收受判決後10日內向本院提出上訴書狀，並應
敘述具體理由；其未敘述上訴理由者，應於上訴期間屆滿後20日
內向本院補提理由書（均須按他造當事人之人數附繕本）「切勿
逕送上級法院」。告訴人或被害人如對於本判決不服者，應具備
理由請求檢察官上訴，其上訴期間之計算係以檢察官收受判決正
本之日期為準。
中    華    民    國    98    年    10    月    27    日
                              書記官  楊 國 色
附錄論罪科刑法條：
刑法第185條之4
駕駛動力交通工具肇事，致人死傷而逃逸者，處6 月以上5 年以
下有期徒刑。


司法院資訊處製作；財團法人民間司法改革基金會備份。
